臺灣高等法院臺中分院刑事裁定　　　　　　　　　　九十三年度交抗字第二七二號
　　抗　告　人
　　即原處分機關　交通部公路總局台中區監理所台中市監理站
　　受 處分 人　甲○○
右列抗告人因聲明異議案件，不服臺灣台中地方法院中華民國九十三年三月十七日所
為裁定（九十三年度交聲字第九五號）提起抗告，本院裁定如左:
    主      文
抗告駁回。
    理      由
一、抗告意旨略以：本件受處分人甲○○，於民國九十二年六月十七日，駕駛車號Ｔ
    ＥＳ─○二一號輕型機車，行經五權西路、向上路，為台中市警察局第四分局黎
    明派出所攔檢舉發違反「道路交通管理處罰條例」第二十五條第三款「未帶駕照
    」，並當場掣單請違規人簽章收受完成送達程序。而本案受處分人前因未考領機
    車駕照而所持汽車駕駛執照因違反「道路交通管理處罰條例」易處吊扣駕照四個
    月（九十二年五月九日至九十二年九月一日），竟於駕照吊扣期間又騎乘輕機車
    違規且未於應到案日期內到站接受裁處，本站依違規事實逕行裁決並依違反「道
    路交通管理處罰條例」第二十一條第一項第七款，以最高額裁處者，罰鍰新台幣
    壹萬貳仟元整，並吊銷汽車駕駛執照，一年內禁考。本站審酌受處分人駕籍資料
    ，按交通部函示裁處並無不當。依道路交通管理處罰條例第六十一條第一項規定
    「汽車駕駛人取得高一級車類之駕駛資格者，應換發駕駛執照，並准其駕駛較低
    級車類之車輛，．．．已領有小型車駕駛執照者，得駕駛輕型機器腳踏車。．．
    ．」。是持有小型車駕駛執照之駕駛人，得以駕駛輕型機車之資格，應係以可合
    法駕駛小型車之資格為前提，因此持有小型車駕駛執照之駕駛人，如未考領其他
    合格之機車駕駛執照，則其於小型車駕駛執照吊扣期間，即難認其仍有駕駛輕型
    機車之資格，依交通部九十年十一月二十日交路九十年第六○六三一一九號函，
    及九十字第○六五九八七號函，而裁處其駕駛執照吊扣期間駕車，並無違誤。又
    道路交通管理處罰條例第二十一條第一項第十一款規定中，對未領有駕駛執照駕
    車者（第一款）、持機器腳踏車駕駛執照，駕駛聯結車、大客車、大貨車、或小
    型車者（第二款）、使用偽造、變造或矇領之駕駛執照駕駛小型車或機器腳踏車
    者（第五款）、使用註銷之駕駛執照駕駛小型車或機器腳踏車者（第六款）、駕
    駛執照吊扣期間駕車者（第七款）均有處罰之規定，顯見該條係針對未持有合法
    駕駛執照者所為之處罰，並不分係持有汽車或機車駕駛執照，亦不分係駕駛機車
    或汽車。本案受處分人並未考領輕型機車駕駛執照，因此其持有之汽車駕駛執照
    ，本應即為其騎乘輕型機車之駕駛執照，而其汽車駕駛執照既經吊扣在案，則其
    原所憑藉允准駕駛小型車及輕型機車之許可憑證已因汽車執照之吊扣同受剝奪，
    卻仍駕駛輕型機車，自屬「駕駛執照吊扣期間駕車」之行為，即有道路交通管理
    處罰條例第六十八條之適用。是本違規事實之裁決處分，係依據法律及行政命令
    規範，於法並無不合，本站裁決應予維持。為此，爰依道路交通管理處罰條例第
    八十七條第三項「受處分人或處分機關得為抗告」之規定提出抗告，懇請鈞院鑒
    核，徹銷原裁定，維持本站裁決等語。
二、原審裁定意旨以：「法官依據法律獨立審判，各機關依其職掌就有關法規為釋示
    之行政命令，法官於審判案件時，故可予以引用，但仍得依據法律，表示適當之
    不同見解，並不受其拘束」，司法院大法官釋字第一三七號及第二一六號解釋皆
    有明定。查原處分機關就有關駕駛人所領用小型車以上駕駛執照吊扣期間，未領
    有機車駕照，騎乘重型或輕型機車交通違規事件，固表明係依交通部交路九十字
    第○六五九八七號函辦理，而據該函說明：「旨揭違規行為應依道路交通管理處
    罰條例第二十一條第一項第七款處罰，並依同條第四項吊銷其原吊扣之小型車以
    上駕駛執照」等語。然依前揭大法官解釋之意旨，該函示並不當然拘束法院。再
    者，本條例第二十一條第一項第七款，所謂駕駛執照吊扣期間駕車者，應限縮於
    駕駛同一級車類之車輛始有其適用，而不及於較低級車類之車輛而言。換言之，
    小型車之駕駛執照吊扣期間，僅不得再駕駛小型車，如在駕駛執照吊扣期間駕駛
    較低級車類，則屬於未領有駕駛執照駕車，應依本條第一項第一款處斷之問題。
    本件受處分人並未有何交通違規事件，僅因單純駕駛輕型機車，即遭開立「駕駛
    執照吊扣期間駕車」之違規，而處以罰鍰新臺幣一萬二千元，並吊銷小型汽車駕
    駛執照，一年內不得考領駕駛執照之處分，是否違反前揭法規意旨，並侵害受處
   分人騎乘輕型機車與限制其駕駛小型汽車之權益，不無可議。是本件受處分人所
    稱原處分顯有處罰過當及未洽等語，尚堪採信。原處分機關遽以裁罰，即有未洽
    ，是原處分就此部分應予撤銷云云，固非無見。
三、經查本件受處分人確有於九十二年六月十七日違規於汽車駕照被吊扣期間，騎乘
    ＴＥＳ－０２１號輕型機車為警攔停之事實，業據其具狀供明在卷，第按交通安
    全規則第六十一條第四款明定：「已領有小型車駕駛執照者，得駕駛輕型機器腳
    踏車」，且是項規定使已領有小型車駕駛執照者，得同時以該小型車之駕駛執照
    ，作為其騎乘機車之駕駛執照，旨在使該小型車駕駛執照，兼具輕型機車之駕駛
    許可證，是以：（一）持有小型車駕駛執照之駕駛人，如未有其他合格之機車駕
    駛執照，則其於小型車駕駛執照吊扣期間或經吊銷後，即難認其仍有駕駛輕型機
    車之資格（二）小型車駕駛執照並非當然包含有輕型機車駕駛執照之成分，兩者
    仍係分別獨立之駕駛執照。（三）「汽車駕駛人，因違反本條例及道路交通安全
    規則之規定，受吊扣或吊銷駕駛執照處分時，吊扣或吊銷其持有各級車類之駕駛
    執照。」「汽車駕駛人違規記點資料，汽車、機車應分別處理，並分別執行吊扣
    、吊銷其駕駛執照處分。」道路交通管理處罰條例第六十八條及道路交通管理事
    件統一裁罰標準及處理細則第六十七條第二項分別定有明文；另參照交通部六十
    二年四月六日交路（六二）字第二六一０六號函，其中認為：「汽車駕駛人受吊
    扣或吊銷駕駛執照處分時，吊扣或吊銷其持有各級車類之駕駛執照，不包括機器
    腳踏車駕駛執照在內。」顯示小型車以上之駕駛執照與機器腳踏車之駕駛執照，
    屬各自獨立之駕駛許可憑證，應分開其吊扣、吊銷之處置，故而，持有小型車駕
    駛執照之駕駛人，如未考領任何機車駕駛執照，且未依據前述規定向監理機關申
    請輕型機車駕駛執照，則該駕駛人於小型車駕駛執照吊扣期間駕駛輕型機車，應
    認其係未領有輕型機車駕駛執照而駕駛輕型機車，始為適當，而不能因此逕認其
    係以吊扣期間之小型車駕駛執照來駕駛輕型機車。否則，亦將造成持有小型車駕
    駛執照之駕駛人，於該駕駛執照吊扣期間，如係駕駛輕型機車時，因認其係以吊
    扣期間之小型車駕駛執照來駕駛輕型機車，依法則需吊銷該小型車之駕駛執照，
    然該駕駛人如係駕駛重型機車時，則因小型車駕駛執照並無駕駛重型機車之資格
    ，反而變成係無駕駛執照駕車之矛盾結果，輕重顯然失衡有失公允。原審因認持
    有小型車之駕駛人，如未據該小型車駕駛執照，前去監理機關依規定申領輕型機
    車駕駛執照，則其在小型車駕駛執照遭吊扣之期間內，其駕駛輕型機車之資格，
    駕駛輕型機車，應依道路交通管理處罰條例第二十一條第一項第一款未領用駕駛
    執照而駕車之規定處罰。而不能認係同條第一項第七款駕駛執照吊扣期間駕間者
    。交通部九十年十一月二十日交路九十字第０六三一一九號函及同年月二十八日
    交路九十字第０六五九八七號函，逕認駕駛人於領用小型車駕照吊扣期間，駕駛
    輕型機車之行為均屬違反該條例第二十一條第一項第七款之規定，應依同條第四
    項吊銷駕駛人原吊扣之小型車駕駛執照之函示內容，經核顯有未當，不應予以適
    用。因諭知原處分關於「駕駛執照吊扣期間駕車」部分撤銷，諭知抗告人汽車駕
    駛人，未領用駕駛執照駕車，並科處罰鍰新台幣六千元，經核並無不合，抗告意
    旨仍執前詞，請求將原裁定予以撤銷，核屬無據，其抗告為無理由，應予駁回。
四、據上論結，應依道路交通案件處理辦法第二十六條，刑事訴訟法第四百十二條，
    裁定如主文。
中      華      民      國      九十三  年     四      月      二十三  日
                                臺灣高等法院臺中分院刑事第七庭
                                      審判長法　官　林  榮  龍
                                            法　官　江　錫　麟
                                            法　官  謝　說　容
右正本證明與原本無異。
不得再抗告。
                                            書記官　金  珍  華
中      華      民      國      九十三  年      四      月      二十六  日
                                                                        Ａ
